臺灣高等法院臺中分院刑事判決
上　訴　人
即　被　告　乙○○
上列上訴人因違反毒品危害防制條例案件，不服臺灣臺中地方法
院95年度易字第1539號，中華民國95年 9月15日第一審判決（起
訴案號：臺灣臺中地方法院檢察署94年度毒偵字第6127號），提
起上訴，本院判決如下：
    主      文
上訴駁回。
    事實及理由
一、本案經本院審理結果，認第一審判決認事用法及量刑均無不
    當，應予維持，並引用第一審判決書記載之事實、證據及理
    由（如附件）。
二、上訴人即被告在本院未提出其他有利之證據及辯解，僅稱：
    原審判決量刑太重，請從輕量刑云云。經查：量刑乃屬法院
    依職權所審酌之事項，且原審法院業以被告前因施用毒品犯
    行，經觀察、勒戒及法院判刑後，仍無視於毒品對於自身健
    康之戕害及國家對於杜絕毒品犯罪之禁令，一再施用毒品；
    惟念及被告坦承犯行並有悔意之犯後態度，且施用毒品者均
    有相當程度之生理成癮性及心理依賴性，其犯罪心態與一般
    刑事犯罪之本質並不相同，容應以病人之角度為考量，並側
    重適當之醫學治療及心理矯治為宜，刑期不應過重等一切情
    狀，為其量刑所審酌之事項。是本院認原審既已從輕量刑，
    核屬允洽，被告上訴猶認原審法院量刑過重，指摘原判決不
    當，為無理由，應予駁回。
三、被告另具狀略稱：施用毒品具有成癮性，被告於95年8月2日
    、95年12月18日另遭查獲之施用第二毒品行為，與本件論罪
    之犯行為，屬集合犯之實質上一罪，本於審判不可分原則，
    應併予審理云云。惟查：(一)被告所述上開另遭查獲之施用第
    二毒品犯行，迄未經檢察官移送本院併案審理，合先敘明。
    (二)施用毒品致成癮者，固所多見，但施用後而有意戒斷者，
    亦不在少數，因此，尚不得以施用毒品可能成癮，即推斷施
    用者必定持續不斷地施用毒品。本件被告縱於95年8月2日、
    95年12月18日再遭查獲施用第二毒品，惟尚難認被告於本件
    94年10月 5日為警查獲後至95年8月2日再為警查獲之期間內
    ，有持續不斷地施用第二級毒品安非他命。(二)刑法第56條連
    續犯之規定業於94年1月7日修正公布刪除，並於95年7月1日
    施行，而依新法對於上開反覆實施犯罪模式之對應處置，除
    合於「接續犯」或「包括一罪」之情形外，則僅能依數罪併
    罰之規定個別處斷。又連續數行為而犯同一之罪名，部分之
    數行為，發生在新法施行前者，新法施行後，該部分適用最
    有利於行為人之法律，若其中部分之一行為或數行為，發生
    在新法施行後者，該部分不能論以連續犯（最高法院95年第
    8 次刑事庭會議決議意旨參照）。而依最高法院86年台上字
    第3295號判例意旨，數行為於同時同地或密切接近之時地實
    施，侵害同一之法益，各行為之獨立性極為薄弱，依一般社
    會健全觀念，在時間差距上，難以強行分開，在刑法評價上
    ，以視為數個舉動之接續施行，合為包括之一行為予以評價
    ，較為合理，方屬接續犯之範疇，足見「接續犯」之成立，
    係以時、空密接性為前提要件，即透過對於同一法益之同種
    類侵害行為繼續不間斷之實行，業已稀釋個別行為之獨立性
    ，致使刑法評價時將之視為單一、整體之犯罪行為，以符合
    社會一般人對於行為概念之認知，並與行為人之犯罪目的相
    互結合；至於學理上「包括一罪」概念中，與施用毒品之犯
    罪型態較有關聯者，應屬「集合犯」之態樣，此即依一般社
    會通念，特定犯罪行為具有反覆實施之特性，立法者於制定
    刑罰法律之初，亦已認知該種行為類型之反覆性，而有意藉
    由法條中客觀構成要件之行為要素，含括上開具有反覆實施
    特性之數個犯罪行為，仍僅接受一次刑法之評價為已足。然
    施用毒品犯罪，或為零星偶一之施用，或長期不間斷的反覆
    施用，均有其可能性，是自難認立法者於制定刑罰法律之初
    ，已認知施用毒品行為必屬具反覆性之犯罪，且有意藉由法
    條中客觀構成要件之行為要素，含括上開具有反覆實施特性
    之數個犯罪行為。況實務上最高法院歷來僅將專以觸犯該等
    法條之罪，為其日常生活之職業者之常業犯，認為其性質上
    屬多數行為之集合犯，在法律上將之擬制為一罪（即學理上
    稱之實質上一罪）（參照最高法院92年度台上字第5115號、
    92年度台上字第4959號、93年度台上字第3609號、94年度台
    上字第4567號等裁判意旨），而本次刑法修正既依據「刑罰
    公平原則」之考量，刪除有關連續犯之規定，並將含有連續
    犯性質之常業犯一併全數刪除（參見刑法修正草案總說明）
    ，則再以集合犯之概念評價多數施用毒品之行為，即有不當
    。因此，多次施用毒品犯罪之行為，當無論以「集合犯」之
    餘地，此時則應回歸一般刑法上行為單、複數之認定，而予
    論罪科刑，較稱妥適。是被告認其於95年8月2日、95年12月
    18日另被查獲施用第二級毒品之犯行，與本件於94年10月5
    日被查獲前之施用毒品行為，有集合犯之實質上一罪關係，
    尚非可採，本院自無從併案審理。
四、據上論斷，應依刑事訴訟法第373條、第368條，判決如主文
    。
本案經檢察官甲○○到庭執行職務。
中　　華　　民　　國　　96　　年　　1 　　月　　24　　日
            刑事第六庭    審判長法　官  李  文  雄
                                法　官  劉  連  星
                                法　官  張  恩  賜
上開正本證明與原本無異。
不得上訴。
                                書記官  陳　如　慧
中　　華　　民　　國　　96　　年　　1　　 月　　29　　日
